【裁判字號】    96,訴,2153
【裁判日期】    970109
【裁判案由】    毒品危害防制條例
【裁判全文】
臺灣臺中地方法院刑事判決              96年度訴字第2153號
公  訴  人  臺灣臺中地方法院檢察署檢察官
被      告  乙○○
                    另案在台灣台中監獄執行中
選任辯護人  楊雯齡律師
上列被告因毒品危害防制條例案件，經檢察官提起公訴（94年度
偵字第9967號），本院判決如下：
    主    文
乙○○共同販賣第一級毒品，累犯，處有期徒刑玖年。因販賣第
一級毒品所得之新台幣伍仟元沒收之，如全部或一部不能沒收時
，以其財產抵償之。又販賣第二級毒品，累犯，處有期徒刑拾年
，扣案如附表一編號二所示之甲基安非他命沒收銷燬之，如附表
一編號三至七、十一至十三所示之物均沒收。應執行有期徒刑拾
柒年，扣案如附表一編號二所示之甲基安非他命沒收銷燬之，如
附表一編號三至七、十一至十三所示之物均沒收，因販賣第一級
毒品所得之新台幣伍仟元沒收之，如全部或一部不能沒收時，以
其財產抵償之。
    犯罪事實及理由
壹、犯罪事實：乙○○ (綽號汽水)曾因違反毒品危害防制條例
    案件，經臺灣彰化地方法院判處有期徒刑三月確定，於民國
    九十一年九月二十六日執行完畢。猶不知悔改，明知第一級
    毒品海洛因及第二級毒品甲基安非他命皆具有成癮性、濫用
    性，對社會深具危害，竟為下述販賣第一、二級毒品犯行：
（一）乙○○與甲○○（綽號阿倫，業因販賣第一級毒品案件經
      臺灣高等法院臺中分院以九十四年度上訴字第一六○四號
      判處有期徒刑十年，現上訴最高法院中）共同基於意圖營
      利販賣海洛因之犯意連絡，於九十一年十一、十二月間，
      由乙○○負責與丁○○「綽號大象」接洽購買毒品海洛因
      數量、價錢及交易地點後，由甲○○依照乙○○之指示，
      至台中市○○路之交易地點，以新台幣五千元之價格，販
      賣海洛因交付予丁○○一次。
（二）乙○○復另基於意圖營利販賣甲基安非他命之犯意，於九
      十一年十二月三日至九十二年一月二日間某日，向不詳年
      籍之成年人販入如附表一編號二所示之甲基安非他命一包
      後，藏放於甲○○代乙○○所承租之臺中市○○路八十七
      巷五十一號四樓之一租處，欲以如附表一編號三至七、十
      一至十三所示之物分裝出售牟利。嗣經警於九十二年一月
      二日、九十二年三月二十六日，在甲○○代乙○○所承租
      之臺中市○○路八十七巷五十一號四樓之一及臺中市南屯
      區○○○街二百四十號Ｃ棟三樓之二租屋處，分別扣得如
      附表一、二所示等物，而循線查獲。
貳、證據能力：
一、按九十二年九月一日施行之刑事訴訟法，已酌採英美法系之
    傳聞法則，於第一百五十九條第一項明定被告以外之人，於
    審判外之言詞或書面陳述，除法律有規定者外，不得作為證
    據，用以保障被告之反對詰問權。又被告以外之人於檢察事
    務官、司法警察官或司法警察調查中所為之陳述，基於實體
    發現真實之訴訟目的，依第一百五十九條之二規定，如與審
    判中之陳述不符時，經比較結果，其先前之陳述，相對「具
    有較可信之特別情況」，且為證明犯罪事實存否所「必要」
    者，亦例外地賦與證據能力。是所謂「顯有不可信性」或「
    具有較可信性」，係指陳述是否出於供述者之真意、有無違
    法取供情事之信用性而言，故應就偵查或調查筆錄製作之原
    因、過程及其功能等加以觀察其信用性，據以判斷該傳聞證
    據是否有顯不可信或較可信之情況，而為其證據能力之認定
    （最高法院九十四年度臺上字第六二九號判決意旨參照）。
    經查：
（一）證人丁○○於本院就被告乙○○前揭犯罪事實為與警詢不
      符之陳述（詳後）而證人丁○○於警詢時所述被告關於前
      揭犯罪事實部分，均屬證明本件犯罪事實存否所必要，自
      具有必要性。
（二）證人丁○○警詢筆錄製作之原因係緣於九十二年一月二日
      ，丁○○經警持搜索票於台中市○○○路○段一○五號九
      樓之二查獲，並扣得海洛因一百餘公克，且證人丁○○於
      同日上午十時之警詢中僅供述其毒品來源係向綽號「阿倫
      」或「汽水」之男子在台中市○○路上所購得，嗣經警提
      示被告清晰之年籍影像照片，丁○○始指認被告即為其所
      稱之汽水之男子，此有丁○○相關警詢筆錄在卷可稽（台
      灣南投地方法院檢察署九十二年度他字第二十九號卷第十
      七至二十四頁），核其警詢筆錄製作之原因係因警方於搜
      索票有效期間內，擇一不特定時間主動發動搜索後而為，
      並非證人丁○○刻意衡其利害輕重後始受詢問，參酌證人
      丁○○於警詢之初僅係指出向綽號「汽水」者購入毒品等
      語，並未直指被告明確之年籍，依此等警詢筆錄製作之原
      因、過程及其功能等加以觀察，證人丁○○於警詢之證詞
      所為陳述，自具有可信之特別情況，而有證據能力。
二、按現行刑事訴訟法為保障被告之反對詰問權，排除具有虛偽
    危險性之傳聞證據，以求實體真實之發見，於該法第一百五
    十九條第一項明定被告以外之人於審判外之言詞或書面陳述
    ，除法律有規定者外，不得作為證據。又被告以外之人於審
    判外之陳述，雖不符前四條之規定（即刑事訴訟法第一百五
    十九條之一至同條之四），而經當事人於審判程序同意作為
    證據，法院審酌該言詞陳述或書面陳述作成時之情況，認為
    適當者，亦得為證據；當事人、代理人或辯護人於法院調查
    證據時，知有第一百五十九條第一項不得為證據之情形，而
    未於言詞辯論終結前聲明異議者，視為有前項之同意，刑事
    訴訟法第一百五十九條之五定有明文。且第一百五十九條之
    五之規定，僅在強調當事人之同意權，取代當事人之反對詰
    問權，使傳聞證據得作為證據，並無限制必須「不符合同法
    第一百五十九條之一至第一百五十九條之四」，始有適用（
    台灣高等法院暨所屬法院九十六年度法律座談會第二十六號
    參照）。本件檢察官、被告及辯護人並未就下述其餘卷內證
    據資料之證據能力有所爭執（按辯護人爭執證人甲○○警詢
    供述之證據能力，惟本案卷內並無證人甲○○警詢相關供述
    之資料），且迄於言詞辯論終結前，均未主張有刑事訴訟法
    第一百五十九條第一項不得為證據之情形，是應認已同意卷
    內證據均得作為證據，且經本院審酌後，認無不適當之情形
    ，應認本案其餘調查之卷內證據均有證據能力。
參、訊據被告矢口否認前揭犯行，辯稱：伊並未與丁○○有何毒
    品交易，扣案如附表一所示之物均與伊無關云云，經查：
一、證人甲○○先於九十三年四月二十七日通緝為警查獲後於檢
    察官偵訊中證稱：伊綽號叫「阿倫」，被告伊稱阿水，前揭
    為警搜索之四川路及大墩十街址均係被告叫伊所承租等語（
    台灣南投地方法院檢察署九十三年度偵緝字第八九號卷第一
    、二頁），次於九十三年十月二十日檢察官偵訊中證稱：伊
    於九十一年十月起至九十二年二、三月左右幫被告送毒品，
    剛開始被告是叫伊幫他拿東西給別人，後來到了四川路租房
    子時，被告就叫伊幫忙送毒品，伊送的地點剛開始是在四川
    路後來在大墩十街等語（九十三年偵字第一七七○九號影印
    卷第二、三頁），再於九十四年六月十七日其刑事案件本院
    審理時證稱: 被告叫伊承租前揭四川路及大墩十街處，伊在
    被告上開住處有看到他分裝毒品，被告聯絡好買主後，就會
    叫伊送過去，伊約從九十一年十、十一月間起幫被告送毒品
    予買家，數量不確定有多少，被告都有用信封裝起來，不讓
    伊拆封，送的對象有「大象」本名丁○○等人，被告會叫伊
    先去某地等，然後被告會聯絡對方，讓對方到特定地點跟伊
    聯絡，錢及聯絡都是由被告接洽的等語（九十三年偵字第一
    七七○九號影印卷第二十三至二十五頁）。
二、證人丁○○於九十二年一月二日第一次警詢時證稱: 「（問
    : 警方提示『汽水』之真實姓名為『乙○○』〈男、五十二
    年十二月二十日生、身分證Ｚ000000000〉，並提
    示其相片所示予你指認，該相片上之男子，是否係你販賣海
    洛因毒品予你之人?）是的... 」等語（同前他字第二十九
    號卷第二十二頁反面、二十三頁），又於九十二年一月二日
    第二次警詢時證稱: 伊平均每天以新台幣五千元之代價，向
    綽號『阿倫』或『汽水』之男子購得毒品施用，都是『阿倫
    』主動打伊的電話與我聯絡，交易時間、地點均為『阿倫』
    或『汽水』指定後，伊再依約前往交易毒品，只記得大部分
    都在台中市○○路上等語（同前他字第二十九號卷第二十頁
    ）。
三、（一）丁○○於為前揭供述後，嗣法務部調查局台中市調查
    站依丁○○之供述（同前他字第二十九號卷第二十四頁部分
    ），由南投地檢署檢察官帶隊指揮，於九十二年一月三日對
    前揭臺中市○○路八十七巷五十一號四樓之一處執行搜索，
    並扣得如附表一所示之毒品等物，此有台中市調查站九十四
    年三月十七日中緝字第○九四六○五○六四○○號函（本院
    九十三年訴字第二八四二號卷第五十二頁）及台灣南投地方
    法院檢察署九十二年度逕搜字第一號卷可稽，本案係因證人
    丁○○之指證始得查獲前揭毒品等物，其證詞自有相當之憑
    信性。（二）前揭四川路址係由證人甲○○所承租，除據證
    人甲○○供述在卷外，並有甲○○前揭四川路址管理委會入
    籍資料在卷可稽（台灣南投地方法院檢察署九十一年度他字
    第八四○號卷第二十三頁），而檢察官指揮前揭四川路及大
    墩十街址搜索時被告及甲○○並未在場，嗣證人甲○○於九
    十三年四月二十七日上午十時始遭緝獲，此有甲○○台灣高
    等法院被告全國前案紀錄表、通緝紀錄表各一份及甲○○遭
    緝獲後檢察官偵訊筆錄一份在卷可稽（本院卷第八十四至八
    十六頁、台灣南投地方法院檢察署九十三年度偵緝字第八九
    號卷影卷共三頁），證人甲○○係於所承租之四川路住處為
    警搜索後逃亡約三個月餘始遭緝獲，且其緝獲後除前揭不利
    被告之指證外，亦坦承自已共同販賣之事實，其供述並無卸
    免自已刑責之情，衡與突然涉訟而設詞誣陷之情形有異，其
    不利被告供述自具相當之憑信性。
四、被告乙○○於九十四年五月二十一日檢察偵訊時亦坦承：甲○○為「阿倫」，伊小名為「汽水」，前揭四川路址為甲○○出面承租，伊有承租前揭大墩十街址，四川路扣到的安非
    他命是伊的等語（九十四年偵字第九九六七號卷第二十頁、
    九十四年偵緝字第七九八號影印卷第五十五頁）。
五、按證人之陳述有部分前後不符，或相互間有所歧異時，究竟
    何者為可採，法院仍得本其自由心證予以斟酌，非謂一有不
    符或矛盾，即應認其全部均為不可採信；尤其關於行為動機
    、手段及結果等細節方面，證人之證言，每每因留意重點之
    不同，或對部分事實記憶欠明確，以致前後未盡相符，然其
    基本事實之陳述，若果與真實性無礙時，則仍非不得予以採
    信（最高法院九十二年度台上字第五五六六號判決參照）。
    經查：
（一）證人丁○○於九十二年一月二日第一、二次警詢中對於前
      揭向被告購入海洛因之之時間、次數固有「於九十一年十
      二月三十日購買十八萬元」、「九十一年十一月中旬起買
      海洛因半兩至一兩不等，約有二十次左右」（同前他字第
      二十九號卷第二十三頁）、「以五千元代價交易毒品，交
      易次數太多已記不得了」（同前他定第二十九號卷第二十
      頁）等不同，惟證人丁○○前揭供述俱係於同一日於台中
      縣警察局所為，自無可能係因所述不實，致因供述時間之
      間隔而生前後不一之情形，且證人丁○○就曾多次於該段
      期間向被告購入海洛因一節均供證一致，足見證人丁○○
      確係因向被告購入毒品之次數、時間甚多而混淆，揆諸前
      揭說明，要難以前揭證人丁○○所述有所不同，逕認其所
      述全不可採信，惟就證人丁○○向被告購入毒品之次數、
      金額，既無法確定，自應以有利於被告之至少一次五千元
      計為認定依據，公訴意旨認販賣之金額為五百元容有未洽
      ，並另就販賣之時間認定為九十一年十一、十二月間。
（二）證人甲○○係於九十一年十二月三日始承租遷入前揭四川
      路址，此有前揭管理委會入籍資料在卷可稽，是應認被告
      販入前揭犯罪事實欄（二）甲基安非他命之時間應係於九
      十一年十二月三日遷入後至九十二年一月二日為警搜索前
      之某日。
六、此外，如附表一編號二所示之物確含有甲基安非他命成份，
    此有法務部調查局鑑定通知書一紙（台灣南投地方法院檢察
    署九十三年度偵字第五四四號影卷第三十八頁），並有如附
    表一如主文所示編號之物扣案足佐。
七、按「甲基安非他命之甲基安非他命之使用劑量為每天口服二
    點五至二十五毫克，靜脈注射為每天十至十五毫克，最低致
    死劑量一克等情，惟久用成癮者產生之耐藥性，其程度因個
    人體質、使用頻率與接觸時間之長短而異，可使其致死劑量
    增至數倍或十倍以上，此有行政院衛生署管制藥品管理局九
    十三年十月一日管檢字第○九三○○○九三五三號函及九十
    三年十二月二十二日管宣字第○九三○○一二二五一號函可
    資參照（參司法院編印刑事案件參考手冊第二九一至二九三
    頁、三一三頁），查本案查獲之甲基安非他命達三百零七點
    八七公克，且其純度達百分之八十二點一八，此有前揭檢驗
    通知書可稽，縱未稀釋，如以每日使用一公克劑量計算，
    本件查獲之甲基安非他命至少約可施用三百零七日，業遠超
    過一般吸毒者單純為施用所持有之數量，亦與一般施用之人
    通常係小量購買之情形有異，復參酌被告另案於九十一年一
    月三十一日為警查獲時業自承：伊自九十年六、七月間開始
    購買毒品，每次購買一萬元甲基安非他命半兩供自己吸食之
    用，大概每隔一個月購買一次等語（九十一年度偵字第二七
    四九號卷第四頁），則以被告前揭施用甲基安非他命之數量
    及金額均與本案有極大之差異，衡情被告要無購入如此大量
    甲基安非他命之必要，自足認被告購入前揭甲基安非他命並
    非單純供己施用，被告購買甲基安非他命顯係營利為目的，
    而一次大量販入，進而伺機販賣，至為灼然。
八、再查，販賣第一、二級毒品海洛因刑責甚重，政府查緝嚴格
    ，毒品來源取得不易，致各該毒品之成本及價格均屬不低，
    而證人丁○○與被告既核無其它特殊情誼，準此，苟非有利
    可圖，被告豈有甘冒風險交易之必要，被告販售海洛因及販
    入甲基安非他命自具意圖營利之目的甚明。又前揭扣案如主
    文所示附表一各該編號之物係屬被告所有，亦據證人甲○○
    供明（本院九十三年訴字第二八四二號影卷第一四○頁），
    苟被告無意圖營利之目的，衡情亦無於該四川路址留置前揭
    數量之甲基安非他命及持有前揭研磨器、電子磅秤、毒品包
    裝盒、夾鍊袋、攪拌器、壓模、壓模器之必要，被告具意圖
    營利之目的，且前揭扣案物係供被告所有供販賣甲基安非他
    命所用之物，均至臻明確。
九、對被告有利部分及辯解不採之理由:
（一）證人丁○○於九十四年十二月二十八日檢察官偵訊時固證
      稱: 「（問: 是否認識  乙○○〈提示乙○○照片〉他就
      是我稱呼綽號『阿倫』男子，但是我不知道他真實姓名。
      我昨天到台中高分院出庭作證時後看見的乙○○不是照片
      這個人」、「（問: 是否向乙○○買過海洛因或安非他命
      ?）沒有。我是透過別人介紹向綽號『阿倫』男子買的，
      拿毒品給我的不是照片這個人，我均與『阿倫』聯絡，我
      們均約在台中市○○路與四川路口大樓樓下碰面，均是那
      位叫『阿倫』男子拿毒品給我，我買過一、二次，詳細時
      間太久已經不記得」、「（問: 南投地檢署檢察官在九十
      二年一月二日曾經對你製作過筆錄，你在筆錄內陳述你曾
      向綽號『汽水』的乙○○買過毒品很多次，地點在台中市
      ○○路大樓下，〈提示偵訊筆錄〉有何意見?）我對筆錄
      沒有意見，但是賣我毒品的不是今天看照片的這個人」云
      云（九十四年偵字第九九六七號卷第四十一頁），於本院
      證稱：伊不認識被告有於九十一年十月間跟汽水傑拿過一
      次海洛因，在文心路的某一路口，約四、五千元，是由「
      阿倫」拿給伊，但非被告及甲○○云云（本院卷第一二一
      至一二三頁）。惟查前揭卷附被告之照片甚為清晰，且被
      告於本院供稱：與丁○○係朋友等語（本院卷第二十五、
      二十六頁），證人丁○○自無誤認之可能，參酌證人丁○○於本院竟證稱不認識被告云云，足見證人丁○○有偽飾
      與被告間關係用以維護被告之情，證人丁○○嗣有利被告
      之證詞，自不足採。
（二）證人甲○○於本院證稱：伊不認識丁○○，前揭四川路址
      為警查獲之物不知係何人所有，未曾幫被告交付海洛因予
      他人，前揭四川路與大墩十街址係伊自己要去租的云云（
      本院卷第一二六至一二八頁），惟查證人甲○○前揭不利
      被告之供述具較高之憑信性業如前述，且證人甲○○於九
      十五年八月二十一日檢察官偵訊中業證稱：伊因怕被告報
      復，不願意作證等語（九十四年度偵字第九九六七號卷第
      七十頁），而證人甲○○前揭租屋處為警查獲之甲基安非
      他命數量甚鉅，證人甲○○於本院亦證稱：伊於警察查獲
      前既已知悉遭查扣之毒品及前揭器具置放於四川路及大墩
      路址，且該二租處僅有伊與被告有鑰匙等語（本院卷第一
      三○、一三二頁），足見證人甲○○與被告為前揭四川路
      址惟二有實力支配權之人，證人甲○○要無不知查獲物係
      何人所有之可能，其於本院所辯不知係何人所有及前揭有
      利被告之供述，自屬維護被告之詞，不足為採。
十、綜上所述，本案事證明確，被告所辯，顯係卸責之詞，殊無
    足採，其犯行堪以認定。
肆、論罪科刑部分
一、新舊法比較：被告行為後，刑法及刑法施行法業於九十四年
    二月二日修正公布，並於九十五年七月一日施行。按行為後
    法律有變更者，適用行為時之法律，但行為後之法律有利於
    行為人者，適用最有利於行為人之法律，現行刑法第二條第
    一項定有明文。此條規定乃與刑法第一條罪刑法定主義契合
    ，而貫徹法律禁止溯及既往原則，係規範行為後法律變更所
    生新舊法律比較適用之準據法，是刑法第二條本身雖經修正
    ，但刑法第二條既屬適用法律之準據法，本身尚無比較新舊
    法之問題，應一律適用裁判時之現行刑法第二條規定以決定
    適用之刑罰法律，先予辨明。又以本次刑法修正之比較新舊
    法，應就罪刑有關之共犯、未遂犯、想像競合犯、牽連犯、
    連續犯、結合犯，以及累犯加重、自首減輕暨其他法定加減
    原因（如身分加減）與加減例等一切情形，本於統一性及整
    體性原則，綜其全部罪刑之結果而為比較，亦有最高法院九
    十五年度第八次刑事庭會議決議可資參照。是按：
（一）刑法第二十八條共犯之規定，於九十四年二月二日修正公
      布、九十五年七月一日施行前之規定為：「二人以上共同
      實施犯罪之行為者，皆為正犯」，修正施行後之規定則為
      ：「二人以上共同實行犯罪之行為者，皆為正犯」，揆諸
      本條之修正理由係為釐清陰謀共同正犯、預備共同正犯、
      共謀共同正犯是否合乎本條規定之正犯要件。而本件被告
      所為前開共同販賣第一、二級毒品之犯行，既屬實行犯罪
      行為之正犯，不論依修正施行前後之刑法第二十八條規定
      論擬，並無不同，自無新舊法比較適用之問題，應逕行適
      用修正後刑法第二十八條之規定。又刑法第四十七條關於
      累犯規定亦經修正，被告所犯上開之罪，不論依照修正前
      後刑法第四十七條之規定，均成立累犯，亦應逕適用修正
      後刑法第四十七條關於累犯之規定。刑法第五十九條關於
      刑之酌減之規定，亦經修正公布，惟該條規定，為法院就
      刑之酌減審認標準見解之明文化，非屬法律之變更，亦無
      刑法第二條第一項新舊法比較適用之問題。
（二）刑法第三十三條第五款業經修正公布，修正後刑法第三十
      三條第五款規定「罰金：新臺幣一千元以上，以百元計算
      之」，與修正前刑法第三十三條第五款規定「罰金：（銀
      元）一元以上」不同。比較新舊法結果，以修正前即行為
      時法較有利於被告，故依刑法第二條第一項前段規定，本
      案被告所犯毒品危害防制條例第四條第二項之販賣第二級
      毒品罪之法定刑罰金部分，自應適用行為時之法律即修正
      前刑法第三十三條第五款規定決定其罰金部分之法定刑。
（三）被告行為時，關於死刑之減輕規定，修正前刑法第六十四
      條第二項係規定「死刑減輕者，為無期徒刑，或為十五年
      以下十二年以上有期徒刑。」，修正後刑法第六十四條第
      二項則規定「死刑減輕者，為無期徒刑。」；又關於無期
      徒刑之減輕規定，修正前刑法第六十五條第二項係規定「
      無期徒刑減輕者，為七年以上有期徒刑。」，修正後刑法
      第六十五條第二項則規定「無期徒刑減輕者，為二十年以
      下十五年以上有期徒刑。」，比較新舊法適用結果，自以
      適用修正前刑法第六十四條第二項、第六十五條第二項之
      減刑規定對被告較有利。
（四）被告行為時，刑法第五十一條第五款數罪併罰時，對於分
      別宣告多數有期徒刑，定應執行刑之規定，原係以：「宣
      告多數有期徒刑者，於各刑中之最長期以上，各刑合併之
      刑期以下，定其刑期。但不得逾二十年。」，而修正後刑
      法第五十一條第五款則規定：「宣告多數有期徒刑者，於
      各刑中之最長期以上，各刑合併之刑期以下，定其刑期。
      但不得逾三十年。」，比較新舊法適用結果，自以適用修
      正前之刑法第五十一條第五款之規定較有利於行為人，依
      刑法第二條第一項前段之規定，仍應依修正前刑法第五十
      一條第五款之規定，定其應執行之刑。
二、論罪科刑部分：
（一）核被告所為，分別係犯毒品危害防制條例第四條第一項之
      販賣第一級毒品罪、毒品危害防制條例第四條第二項之販
      賣第二級毒品罪。
（二）被告各次販賣前持有第一、二級毒品之低度行為，應分別
      為販賣第一、二級毒品之高度行為所吸收，均不另論罪。
（三）被告與甲○○就前開販賣第一級毒品之犯行間，有共同之
      犯意聯絡及行為分擔，為共同正犯。
（四）被告有如犯罪事實欄所載之前案執行紀錄，此有台灣台中
      地方法院檢察署及台灣高等法院被告全國前案紀錄表各一
      份在卷可稽，其受有期徒刑之執行完畢後故意再犯本案前
      揭二罪，均為累犯，應就販賣第二級毒品罪之有期徒刑及
      罰金刑部分，加重其刑（至販賣第一級毒品罪之法定本刑
      為死刑及無期徒刑，販賣第二級毒品罪之最高法定本刑無
      期徒刑部分，依刑法第六十四條第一項、第六十五條第一
      項之規定，均不得加重）。
（五）被告經認定販賣海洛因之次數僅只一次、販售所得僅五千
      元，尚非鉅額，且販售之海洛因毒品數量亦非鉅，本院綜
      合上情，認被告就販賣第一級毒品部分之犯罪情狀在客觀
      上顯然足以引起一般同情，縱使量處法定最低刑度之無期
      徒刑，仍嫌過重，爰依刑法第五十九條之規定，予以酌減
      。
（六）審酌被告販賣第一、二級毒品，其販賣第二級毒品部分數
      量甚鉅，被告販售提供毒品之行為，致使一般吸用毒品者
      ，沈迷於毒癮品而無法自拔，直接戕害國民身心健康，間
      接危害社會治安，敗壞社會善良風氣，進而導致施用毒品
      之人為購買毒品施用而觸犯刑典之情事發生，其實際之危
      害程度頗為深遠，且被告犯罪後，猶飾詞狡辯，否認犯行
      ，未見悔意，犯後態度不佳等一切情狀，分別量處如主文
      所示之刑，並依修正前刑法第五十一條第五款之規定，合
      併定其應執行刑。
三、從刑沒收部分：
（一）被告因販賣第一級毒品海洛因之所得五千元，係被告因犯
      罪所得之財物，雖未經扣案，仍應依毒品危害防制條例第
      十九條第一項之規定，均併予諭知沒收，如全部或一部不
      能沒收時，以其財產抵償之。
（二）扣案如附表一編號二所示之甲基安非他命，為本案查獲供
      販賣用之毒品，依毒品危害防制條例第十八條第一項前段
      規定，應予宣告沒收銷燬之。扣案附表一如主文各該編號
      所示之物，係屬被告所有觸犯毒品危害防制條例第四條第
      二項之販賣第二級毒品罪犯罪所用之物，爰依毒品危害防
      制條例第十九條第一項義務沒收主義之規定，在該販賣第
      二級毒品罪下，併予宣告沒收之。
（三）公訴意旨並未認如附表一編號一所示之扣案海洛因係屬被
      告意圖營利而販入之毒品，自與本案起訴及認定之犯罪事
      實無關，且係甲○○另涉販賣第一級毒品案件之證物，自
      無從於本案宣告沒收。又扣案附表一除主文所示外之其餘
      毒品殘渣袋、不明粉狀物、吸食器等物，客觀上亦難認與
      被告本案所犯之販賣第二級毒品案件有關，亦無從於本案
      宣告沒收。再被告販賣第一級毒品部分並無前揭販賣第二
      級毒品部分於同一場所一併查獲大量毒品及器具之場所直
      接關連性，自難逕認扣案附表一如主文各該編號所示之物
      與前揭認定販賣海洛因予丁○○部分有關，爰不於販賣第
      一級毒品部分為此部分沒收之諭知。又被告前揭犯行既於
      九十二年一月二日四川路址遭搜索而查獲，其本案認定之
      犯罪事實自與九十二年三月二十六日查獲之附表二所示之
      物無關，亦無從於本案沒收。
伍、不另為無罪諭知部分：
一、公訴意旨另略以：被告與甲○○除前揭販賣海洛因予丁○○
    部分外，尚基於概括之犯意，自九十一年十月間起至九十二
    年二、三月間止，由甲○○依照乙○○之指示，將第一級毒
    品海洛因交付予丙○○及真實姓名年籍不詳綽號「阿娟」、
    「顏董」、「嘉興」、「春風」等買主之方式，以每次五百
    元之價格，連續販賣第一級毒品海洛因予上開買主各一次。
二、犯罪事實應依證據認定之，無證據不得認定犯罪事實；不能
    證明被告犯罪者，應諭知無罪之判決，刑事訴訟法第一百五
    十四條第二項、第三百零一條第一項分別定有明文。認定不
    利於被告之事實，須依積極證據，苟積極證據不足為不利於
    被告事實之認定時，即應為有利於被告之認定，更不必有何
    有利之證據（最高法院三十年上字第八一六號判例參照）。
三、訊據被告堅決否認前揭犯行，辯稱: 伊未販賣海洛因予前揭
    丙○○等人等語。經查:
（一）證人甲○○於其刑事案件中固坦承前揭與被告共同販賣予
      丁○○部分，惟並未有與被告共同販賣海洛因予丙○○之
      相關供述，此有甲○○前揭刑事案件筆錄及甲○○刑事案
      件判決書在卷可稽（台灣南投地方法院檢察署九十三年偵
      字第一七七○九號影卷及本院九十三年訴字第二八四二號
      判決、台灣高等法院台中分院九十四年度上訴字第一六○
      四號判決犯罪事實部分參照）。
（二）證人丙○○曾為如下之供述：
  １、九十一年十二月六日調查局詢問時供稱: 「（提示乙○○
      相片）我認識該相片之男子... 我僅知道他的綽號叫『汽
      水』... 我係於九十年七月間與他認識，之後曾多次向他
      購買安非他命吸食，乙○○於今年九月出獄後，他即透過
      朋友與我聯繫... 」、「今年十月十日左右（詳細日期已
      記不清楚），我綽號『阿仁』的朋友（真實姓名不清楚）
      ，向我表示渠有南部的朋友集資近千萬要購買十塊，問我
      是否有門路，我即向乙○○詢問是否有十塊海洛因可賣，
      乙○○表示渠有朋友可以調到，我即與『阿仁』聯絡，表
      示我有朋友可以調到，而樣版則先由『阿仁』提供給南部
      買家試，雙方決定以每塊新台幣九十萬元交易後，翌日因
      『阿仁』一出門曾遭攔查影響，汽水杰一度要取消交易，
      惟買家因急著要，要『阿仁』催我們交易，而決定第三天
      中午交易，交易當日原本要交易十塊，但買家因懼怕貨品
      有詐，且雙方因交錢及交貨方式談不攏，而決定先行交易
      一塊，俟買家認為品質不錯，再擇日另行交易，而於當日
      由我載買家到崇德路近環中路處交易，由乙○○交付一塊
      海洛因而已... 」、「除前述該十月十日左右之交易外，
      我並未再與乙○○有其他任何交易」云云（九十一年偵緝
      字第一九八號影印卷第八十六、八十七頁）
  ２、九十一年十二月二十三日調查局詢問時供稱: 伊自九十年
      十月間起至九十一年一月底止以每兩六萬五至七萬元  之
      行情向乙○○購買海洛因，每次購買一兩，偶爾拿二兩，
      大部分係於彰化市○○路乙○○住處取得海洛因，另於台
      中市○○路乙○○租屋處亦曾向乙○○取得三次海洛因，
      前後購買約二十餘次，乙○○彰化市之住處係供其休息，
      乙○○另配一把鑰匙給伊，有時伊急著要海洛因，而直接
      到該處拿取，事後再與乙○○對帳付錢，伊男友張貴清曾
      多次載我至乙○○彰化市住處及台中市○○路租屋處，由
      伊上樓向乙○○購買海洛因云云（九十三年偵字第五四四
      號影印卷第十八、十九頁）。
  ３、九十一年十二月二十三日偵訊時供稱: 「（問: 確實有多
      次到彰化乙○○住處及台中北平路租屋處向他買毒品?）
      是的。」、以0000000000號與他的、0000
      000000、0000000000號電話聯絡。（九
      十一年偵緝字第一九八號影印卷第二十一頁）。
  ４、九十三年十月二十日偵訊中證稱: 「問: 你所施用的毒品
      海洛因是否向乙○○購買?）八十九年時是向他買的以後
      就沒有了」、甲○○沒有送毒品給伊過（九十三年偵字第
      一七七○九號影印卷第二頁）。
  ５、九十四年十二月二十八日偵訊時證稱: 沒向乙○○買過海
      洛因毒品，僅有一起吸食安非他命、當時會說是乙○○是
      因為調查員說指認乙○○罪會比較輕等語（九十四年偵字
      第九九六七號卷第四十、四十一頁）。
  ６、九十六年九月五日本院審理時證稱：伊曾經拜託被告幫伊
      買毒品，至於有無購買，因時間久遠忘記了；伊曾去過被
      告處，有人拿海洛因給伊，伊不知道是誰，約二次，但不
      是被告，伊不認識甲○○等語（本院卷第一一六至一二○
      頁）。
  ７、經核證人丙○○於前揭１稱與被告僅於九十一年十月十日
      有一塊海洛因之交易買賣，次於２稱自九十年十月至九十
      一年一月底向被告購入海洛因二十餘次，又於４稱僅於八
      十九年間向被告買過海洛因，再於５稱未曾向被告購買海
      洛因，復於６本院未有何不利被告之證稱，核其所供向被
      告購買海洛因之時間、數量、次數等所供迭有不同，且差
      異其大，復無一與檢察官前揭起訴之被告犯罪事實相合致
      ，自難僅以證人丙○○此單一且有瑕疵之指證，逕為被告
      不利之認定。
（三）此外，就被告與甲○○有無販賣海洛因與「阿娟」、「顏
      董」、「嘉興」、「春風」部分，除證人甲○○單一之供
      述外，該等不詳年籍者究否存在，公訴人亦無證據證明，
      公訴人此部分所舉證據，客觀上均無其它證據足佐，被告
      此部分犯罪事實，仍有合理之懷疑存在，不足使本院達可
      確信被告此部分犯行之程度，自應為被告有利之認定，惟
      此部分公訴人認與前揭論罪科刑販賣第一級毒品部分有修
      正前刑法連續犯之裁判上一罪之關係，爰不另為無罪之諭
      知。
據上論斷，應依刑事訴訟法第二百九十九條第一項前段，毒品危
害防制條例第四條第一項、第二項、第十八條第一項前段、第十
九條第一項，刑法第十一條、第二條第一項、第二十八條、第四
十七條第一項、第五十九條，修正前刑法第五十一條第五款，判
決如主文。
中    華    民    國    97    年    1    月    9     日
                  刑事第二庭   審判長 法  官  曾佩琦
                                      法  官  陳姵君
                                      法  官  郭書豪
以上正本證明與原本無異。
如不服本判決，應於收受送達後10日內向本院提出上訴書狀（應
敘述具體理由並附繕本）。
上訴書如未敘述理由，應於上訴期間屆滿後20日內補提理由書於
本院。
中    華    民    國    97    年    1     月    9    日
                                      書記官  陳美虹
附錄法條
毒品危害防制條例第4條第1項、第2項
製造、運輸、販賣第一級毒品者，處死刑或無期徒刑；處無期徒
刑者，得併科新臺幣 1 千萬元以下罰金。
製造、運輸、販賣第二級毒品者，處無期徒刑或7年以上有期徒
刑，得併科新臺幣 7 百萬元以下罰金。
附表一：92年1月2日於臺中市○○路87巷51號4樓之1扣押之物
┌───┬──────────────────────┐
│編  號│ 扣    押    物    品    名    稱           │
├───┼──────────────────────┤
│  １  │海洛因捌包(總淨重壹佰點壹貳公克，包裝重捌點 │
│      │玖捌公克)                                   │
├───┼──────────────────────┤
│  ２  │安非他命壹包 (淨重參佰零柒點捌柒公克)       │
│      │                                            │
├───┼──────────────────────┤
│  ３  │研磨器壹組                                  │
├───┼──────────────────────┤
│  ４  │電子磅秤參具                                │
├───┼──────────────────────┤
│  ５  │毒品包裝盒陸個                              │
├───┼──────────────────────┤
│  ６  │夾鍊袋貳佰玖拾伍個                          │
├───┼──────────────────────┤
│  ７  │攪拌器壹具                                  │
├───┼──────────────────────┤
│  ８  │毒品殘渣袋拾陸個                            │
├───┼──────────────────────┤
│  ９  │不明粉狀物壹百壹拾公克                      │
├───┼──────────────────────┤
│  １０  │吸食器貳組（含吸管貳支）                    │
├───┼──────────────────────┤
│    │壓模參個                                    │
├───┼──────────────────────┤
│    │壓縮器貳個                                  │
├───┼──────────────────────┤
│  13  │編號二之包裝重十四點四五公克                │
├───┼──────────────────────┤
附表二：92年3月26日於臺中市南屯區○○○街240號Ｃ棟3樓之
        2扣押之物
┌───┬──────────────────────┐
│編  號│扣    押    物    品    名    稱            │
├───┼──────────────────────┤
│  １  │電動壓模壹組                                │
├───┼──────────────────────┤
│  ２  │研磨器壹組                                  │
├───┼──────────────────────┤
│  ３  │吸食器壹組                                  │
├───┼──────────────────────┤
│  ４  │紀錄紙壹張                                  │
└───┴──────────────────────┘


司法院資訊處製作；財團法人民間司法改革基金會備份。
